【裁判字號】    90,自,12
【裁判日期】    901004
【裁判案由】    殺人未遂等
【裁判全文】
臺灣苗栗地方法院刑事判決                              九十年度自字第一二號
    自  訴  人  乙○○
    被      告  甲○○
    指定辯護人  本院公設辯護人  丙○○
右列被告因殺人未遂案件，經自訴人提起自訴及檢察官移請併案審理（九十年度偵字
第二一０一號），本院判決如左：
    主  文
甲○○共同傷害人之身體，累犯，處有期徒刑壹年。
    事  實
一、甲○○前於民國八十五年間，因違反麻醉藥品管理條例案件，經臺灣臺東地方法
    院判處有期徒刑五月，於八十七年二月五日入監執行完畢，又於八十七年間因偽
    造文書案件經臺灣臺中地方法院判處有期徒刑四月，臺灣高等法院臺中分院駁回
    其上訴確定，於八十九年四月二十一日入監執行完畢出所，仍不知悛改。
二、緣甲○○與乙○○之妻丁○○為男女朋友關係，乙○○於八十九年十一月二十一
    日告訴甲○○妨害家庭，本院於九十年四月三十日以八十九年苗簡字第八二五號
    判處有期徒刑六月（現正上訴中），期間於八十九年十一月三十日凌晨二時許，
    乙○○曾夥同徐堉城持一支長刀刺傷甲○○腳部及右手指（乙○○、徐堉城二人
    傷害甲○○部分未據告訴），住院期間，二人再相協至醫院找甲○○，甲○○趁
    隙逃脫，於同年十二月五日乙○○再令鍾淑萍電請甲○○外出談判，自此，甲○○與乙○○因與丁○○間感情糾葛，迭起爭執，甲○○與丁○○對乙○○亦有所
    畏怯。
三、九十年二月十一日乙○○在丁○○行動電話語音信箱以台語留言稱：「看你們二
    人多會跑，抓到了要請二人吃子彈」等語，同晚十一時許，再與鍾淑萍通電話，
    請其考慮是否回來，此時甲○○因連日來之壓力，遂請鍾淑萍返回乙○○身邊，
    於翌日即同年月十二日凌晨三時許，鍾淑萍即以電話連絡乙○○至苗栗市福星山
    公園會面，甲○○則向友人綽號「阿銲」借機車搭載鍾淑萍前往赴約，至約定地
    點，鍾淑萍因畏懼乙○○，遂向甲○○提議找工具防身，其二人竟基於只要乙○○有所動作即傷害其身體之犯意聯絡（鍾淑萍部分另經檢察官以九十年度偵字第
    二一０一號偵查中），在苗栗市大同里十五鄰福星山九號福星山公園附近民宅前
    堆放雜物處，找來二瓶棄置在現場之空米酒瓶，鍾淑萍再以借來機車內之水管一
    條、抹布一塊，吸出機車內之汽油裝填至該二只空酒瓶裏，並將布條撕成二塊分
    別塞入瓶口，共同製造二枚汽油彈，甲○○再於該民宅外找來屋主陳鈞所有置於
    屋外之長約一百五十公分，上方為彎型鐮刀之割草刀一把備用（無不法所有之意
    圖），推由甲○○持該等物品躲入附近草叢中，伺機而動。嗣於同日近四時許，
    乙○○依約前來，僅見鍾淑萍一人，雙方交談約三分鐘，起爭執，乙○○逼近鍾
    淑萍，鍾淑萍則順勢往後退，甲○○見狀即從草叢中跳出來，手持一只汽油彈，
    以其所有打火機（未扣案）點燃，朝乙○○身旁三公尺處丟擲，欲恫嚇乙○○，
    惟乙○○不為所動，與甲○○交談聲音漸大，僵持一、二分鐘後，甲○○見阻嚇
    未奏效，遂承先前與鍾淑萍傷害乙○○之犯意聯絡，再取出第二只汽油彈，預見
    以空酒瓶，內填裝汽油，再於瓶口插入布條充當引線之汽油彈，可藉虹吸作用於
    以火點燃拋擲後，易致容器碎裂散逸汽油，達到擴大燃燒之目的，附近之人即有
    可能因此遭灼傷，竟基於若致乙○○因酒瓶容器碎裂，被散逸燃燒之汽油灼傷，
    亦不違其本意之不確定傷害故意，執意點燃該只汽油彈往乙○○身旁一公尺處投
    擲，乙○○雙下肢外褲因遭散逸燃燒之汽油波及而起火，乙○○忙於滅火，甲○○再承傷害犯意，接續持割草刀朝乙○○左側身揮砍五、六下，惟僅二刀砍中乙○○身體，致乙○○因而受有雙小腿體表面積百分之五的二度燙傷、左下臂處長
    五公分、寬二公分、深二公分，深及肌層及左小指背傷及伸肌腱長二公分、寬一
    公分、深一公分等傷害。之後甲○○與鍾淑萍二人旋於同日上午四時零三分三十
    五秒、四時零四分十八秒以0000000000號行動電話分別撥打至一一０
    及一一九報警，而由苗栗縣消防局於同時上午四時零六分通知苗栗九一救護車前
    往將自訴人載至苗栗市大千醫院救護，始未造成更大傷害。其二人並隨手將割草
    刀棄置路旁。
二、案經乙○○提起自訴及臺灣苗栗地方法院檢察署檢察官移請併案審理。
    理  由
一、訊據被告甲○○對於右揭事實，除否認丟擲第二顆汽油彈係基於傷害故意，辯稱
    ：係為了恫嚇自訴人乙○○，遂往其身旁一公尺處投擲，因自訴人跳開不小心遭
    火彈到，下肢才燒傷，伊僅過失云云外，其餘部分均坦承不諱，惟查，其坦承部
    分，核與自訴人乙○○指訴：九十年二月十二日凌晨三時三十分，鍾淑萍電請伊
    於十分鐘內趕至福星山公園，至現場伊與鍾淑萍聊了約三分鐘，有起爭執，甲○○突然從草叢中跳出來，手持一個蔘茸酒瓶內裝汽油外塞白布的汽油彈，朝伊身
    旁邊三公尺處之地面丟，這一次是要嚇伊，所以沒有傷害到伊，遂與甲○○發生
    爭執一、二分鐘，伊即轉頭離開，甲○○說「你不要走，我跟你講的話你聽不懂
    ？」，伊轉頭走了三、四步，甲○○以之前手上持有打火機，趁隙點了火，一邊
    喊一邊朝伊身旁一公尺處丟汽油彈，伊閃開，汽油彈丟到階梯炸開，燒到伊雙腳
    ，伊趕緊脫褲子，甲○○趕快跑到草堆裡拿出一支大鐮刀，長約一公尺半，往伊
    身上砍，伊以手去擋等語（參見臺灣苗栗地方法院檢察署九十年偵字第二一０一
    號影卷第十三頁自訴人於九十年二月十二日下午四時四十分在大千醫院製作之警
    訊筆錄、第三一至三二頁檢察官於九十年五月九日上午偵訊之筆錄、本院卷第一
    ００、第二０四頁調查筆錄）、共犯鍾淑萍供述：於八十九年十二月五日乙○○
    曾叫伊將甲○○約出來，說今天不是我死就是甲○○死，期間乙○○曾在伊手機
    留言十幾通，要叫伊吃子彈，九十年二月十一日晚上因伊想念小孩，想跟他回去
    即打電話給乙○○，想談一談，即約乙○○於凌晨三點多在福星山碰面，並由甲○○騎機車載伊前往，伊會怕乙○○，就在公園附近民宅前堆放雜物處，找來二
    瓶棄置在現場之空米酒瓶，再以借來機車內之水管一條、抹布一塊，吸出機車內
    之汽油裝填至該二只空酒瓶裏，並將布條撕成二塊分別塞入瓶口，共同製造二枚
    汽油彈，並找到一把割草刀防身備用，當晚乙○○說話的感覺好像要打伊，他右
    手放在後面，說話很大聲，伊即一直往後退，甲○○即自暗處跑出來，就往旁邊
    丟了一顆汽油彈他繼續把右手放在身後，甲○○問他要帶走就帶走，乙○○說話
    越來越大聲，甲○○往乙○○旁邊一公尺處丟了第二顆汽油彈，乙○○閃過來被
    燒到，火滅之後，二人拉扯，甲○○拿出刀子往乙○○左肩及下肢砍了五、六刀
    後，伊與甲○○即打電話報警等語（參見偵查卷十八至十九頁警訊筆錄，第三四
    至三五頁反面偵訊筆錄，本院卷二０五頁至二０八頁調查筆錄）均相符合，並有
    自訴人庭繪被告投擲汽油彈情形之現場圖一紙在卷可參。雖被告辯稱丟擲第二顆
    汽油彈無傷害故意云云，惟被告與自訴人間有犯罪事實欄二所載衝突情形，為被
    告所供承，核與鍾淑萍所供、自訴人自承曾騎機車載著持刀之徐堉城沿街尋找被
    告，且自承於八十九年十二月五日至進入醫院找甲○○，徐堉城則在樓下等語（
    參見本院卷一五０頁筆錄），並有行政院衛生署苗栗醫院九十年五月三十一日（
    九十）苗醫歷字第二七二四號函甲○○於八十九年十一月三十日受傷住院病歷資
    料一份在卷可參，及本院八十九年度苗簡字第八二五號（含八十九年度偵字第四
    八七九號偵查卷）自訴人告訴被告甲○○妨害家庭影卷二宗在卷可參，參以自訴
    人自承曾於鍾淑萍行動電話語音信箱中留下：「欲請被告與鍾淑萍二人吃子彈（
    台語）」等語（參見本院卷二０四頁筆錄），足徵，被告甲○○與自訴人間迭起
    爭執，則被告甲○○在投擲第一顆汽油彈恫嚇自訴人無效後，應有傷害自訴人之
    動機甚明，況且本件汽油彈係以酒瓶裝填汽油，再於瓶口插入布條充當引線，於
    點燃布條後投擲，實與一般潑灑汽油點火無異，且可藉油虹吸作用以點燃拋擲致
    容器碎裂散逸汽油，達到擴大燃燒之目的，被告甲○○自承第二顆汽油彈係朝自
    訴人身旁一公尺處丟，核與丁○○所供相符，足徵，其對附近之人即有可能因此
    遭灼傷一情知稔，顯係基於若致乙○○因酒瓶容器碎裂，被散逸燃燒之汽油灼傷
    ，亦不違其本意之不確定傷害故意，執意點燃該只汽油彈往乙○○附近投丟甚明
    ，其應有不確定故意，辯稱所為係過失云云，顯屬避重就輕之詞，不足憑採。此
    外自訴人因此受有雙小腿體表面積百分之五的二度燙傷、左下臂處長五公分、寬
    二公分、深二公分，深及肌層及左小指背傷及伸肌腱長二公分、寬一公分、深一
    公分之傷害，此有大千綜合醫院九十年三月三十一日函覆自訴人受傷情形及所附
    病歷、九十年六月二十一日同院函覆自訴人刀傷情形資料二份在卷可稽，並有現
    場照片十七幀在卷可參，本案事證明確，被告犯行洵堪認定，應予依法論科。
二、核被告甲○○先以汽油彈丟擲，再接續以割草刀割傷自訴人所為，係犯刑法第二
    百七十七條第一項之傷害罪。其以單一之犯意，接續二次傷害行為，侵害一個法
    益，應為接續犯，屬單純一罪。被告與鍾淑萍間就前揭傷害犯行，有犯意聯絡及
    行為分擔，為共同正犯。另被告甲○○前於民國八十五年間，因違反麻醉藥品管
    理條例案件，經臺灣臺東地方法院判處有期徒刑五月，於八十七年二月五日入監
    執行完畢，又於八十七年間因偽造文書案件經臺灣臺中地方法院判處有期徒刑四
    月，臺灣高等法院臺中分院駁回其上訴確定，於八十九年四月二十一日入監執行
    完畢出所，此有台灣苗栗地方法院檢察署刑案資料查註記錄表、及臺灣高等法院
    被告全國前案紀錄表及法務部被告在監在押資料表各一份在卷可稽，其於五年以
    內再犯本案有期徒刑以上之罪，係屬累犯，依法應加重其刑。自訴人雖認被告所
    犯為刑法第二百七十一條第二項、第一項之殺人未遂罪，惟此已據被告所堅決否
    認，辯稱：伊並無殺人故等語，且按判斷行為人於行為當時，主觀上是否有殺人
    之故意，除應斟酌被告使用之兇器種類、攻擊部位、行為時態度外，尚應觀察行
    為人與被害人關係、衝突起因、行為當時所受刺激、下手力量之輕重、被害人受
    傷情形及行為事後態度等各項因素，綜合研判。經查：
（一）就上開事件衝突起因、被告在現場所受刺激以觀，依前述自訴人自承案發時有
      先與鍾淑萍交談約三分鐘後，起爭執，被告甲○○丟第一顆汽油彈是朝其旁邊
      三公尺處之地面丟，這一次是要嚇伊，遂與甲○○發生爭執一、二分鐘後被告
      再丟第二等情；共犯鍾淑萍供述：伊會怕乙○○，當晚乙○○說話的感覺好像
      要打伊，他右手放在後面，說話很大聲，伊即一直往後退，甲○○即自暗處跑
      出來等情觀之，被告辯稱係見乙○○欲對鍾淑萍不利始出面丟汽油彈恫嚇乙○○，後並拿刀砍傷他等語，尚非無據，則被告果若有預謀殺人之動機，本可一
      開始即在現場靜待自訴人到來，實無需先在草叢中躲藏，待自訴人與鍾淑萍交
      談三分鐘後始出面；若有預謀殺人之動機，點燃第一顆汽油彈投擲時，本可朝
      自訴人身上或其附近丟，無需投往自訴人位置旁三公尺處後，與自訴人交談一
      、二分鐘後再投擲第二顆汽油彈，則被告辯稱：無殺人犯意，持汽油彈及割草
      刀主要係防身及恫嚇自訴人用，並無殺人犯意等情，尚非無據。
（二）就被告犯罪之工具以觀，被告甲○○與鍾淑萍前往福星山公園時，並未攜帶任
      何工具前往，係至現場後鍾淑萍怕自訴人對其不利，而臨時起意在附近找到割
      草刀及製作汽油彈等情，迭據其二供承在卷，核與割草刀所有人陳鈞於警訊時
      證述情節均相符合（參見偵查卷四二頁筆錄），已如前述，被告甲○○並非預
      謀殺人而事先攜帶工具前往約定地點甚明。
（三）就自訴人受傷情形及被告行為情節以觀，被告持上開汽油彈及割草刀傷害自訴
      人，但僅造成自訴人受有雙小腿體表面積百分之五的二度燙傷、左下臂處長五
      公分、寬二公分、深二公分，深及肌層及左小指背傷及伸肌腱長二公分、寬一
      公分、深一公分等傷害，而自訴人之雙下肢燙傷復原良好，左小指傷亦無影響
      左手功能，有前述大千醫院函文及病歷在可稽，自訴人所受之傷勢尚非嚴重，
      並無生命危險，足徵，被告於下手時尚有所節制，無置自訴人於死地之故意。
      否則以自訴人當時雙下肢遭灼傷，被告甲○○以割草刀猛力刺向自訴人，並非
      難事，豈會呈現被告揮刀五、六下，竟僅造成自訴人二處刀傷之情，足見其並
      無殺人之故意。
（五）就被告行為後對被害人之處置觀之，共犯丁○○供稱：甲○○砍完乙○○後說
      ：你如果不想死的話，就自己打電話叫救護車，伊有聽到乙○○沒辦法打電話
      叫救護車，後來甲○○聽到即叫伊0000000000號行動電話報警，第
      一通伊不敢說是誰，即將話掛掉，第二通甲○○自己打，講得很清楚，伊二人
      躲在暗處，看到救護車及警車來即走了等語（參見本院卷二０七、二０八頁調
      查筆錄），核與被告所辯語均相符合，並有丁○○0000000000號行
      動電話申請人資料、該電話分別於九十年二月十二日四時零三分三十五秒至四
      時零三分五十秒計十五秒及同時四時零四分十八秒至四時零五分十五秒計五十
      七秒，分別撥打至一一０及一一九之通聯紀錄各一份在卷稽（附於本院卷一六
      二頁、一六四頁），而苗栗縣消防局確係於九十年四月十二日四時零五分受理
      一位自稱「李先生」之報案稱苗栗市福星山公園附近有人因車禍大量流血，消
      防局並於四時零六分通知苗栗九一救護車前往將自訴人載往苗栗市大千醫院救
      護等情，亦有苗栗縣消防局函覆本院之受理各類案件登記簿資料及大千醫院函
      覆本院之救護紀錄表各一份在卷可參，足證，被告於砍傷自訴人後確實曾電請
      警員派救護車救助自訴人，且報案人確實係男姓「先生」，非如自訴人指稱被
      告砍傷自訴人後逕自逃離現場，係其自己以手機連絡其母報警甚明。是被告倘
      有殺害告訴人之犯意，當可於此期間利用自訴人雙腳遭灼傷無法行走時加以殺
      害，豈有報警將告訴人送至醫院之意。
（六）另指定辯護人即本院公設辯護人為被告辯稱：本件由被害人乙○○與被告之故
      自訴人就是否曾於鍾淑萍行動電話語音信箱中留下：「欲請被告與鍾淑萍二人
      吃子彈（台語）」一事，先於本院九十年六月十二日調查時自承在卷（參見本
      院卷二０四頁筆錄），嗣於本院九十年九月二十五日審理時又否認上情；對被
      告點燃汽油彈究係朝其身上丟或旁邊投擲；對被告持刀朝其頭部、或朝其左肩
      砍翻覆不一，而認自訴人曾因與其妻鍾淑萍妨害家庭案件懷恨在心，且迭起爭
      執，其指訴被告有殺人動機、且舉刀朝頭部等處砍殺云云，顯有偏頗之虞等語
      ，亦非無據，自訴人指訴容有瑕疵，其前後指述自需擇與被告、共犯丁○○供
      述、現場跡證、其傷勢等情相符部分採之。
      綜合前述，被告傷害自訴人後，即停止犯行並未持刀持續追殺自訴人，況且被
      告並主動要求報警送自訴人至醫院，足見被告並無致自訴人於死之犯意甚明，
      自屬普通傷害之犯行，因按自訴狀依刑事訴訟法第三百二十條之規定，並非必
      須記載所犯法條，與公訴案件不同，故法院不受自訴狀所記載之法條之拘束，
      自毋庸變更自訴法條，附此敘明。另自訴人認被告製造汽油彈所為尚涉犯刑法
      第一百八十六條製造危險物品公共危險罪，惟本件汽油彈係以酒瓶裝填汽油，
      再於瓶口插入布條充當引線，以打火機點燃布條後投擲，已為被告甲○○、共
      犯鍾淑萍、自訴人所自承，則被告甲○○所為實與一般潑灑汽油點火無異，僅
      係藉油虹吸作用以點燃拋擲致容器碎裂散逸汽油，達到擴大燃燒之目的而已，
      與刑法第一百八十六條所謂爆裂物，係指其物有爆發性，且有破壞力，可於瞬
      間將人殺傷或毀損者而言（最高法院二十二年上字第四一三一號刑事判例參照
      ），此乃因爆裂於爆炸時，除了爆裂之容器破裂碎、內裝物體（如鐵釘、刀片
      、鋼珠），會四射飛散與子彈類似而直接造成人員亡或損害外，同時帶動氣體
      之巨烈震度，亦間接造成人體傷亡與損害，本案被告甲○○投擲汽油彈與該條
      構成要件並不相合，附此敘明。
三、爰審酌被告傷害自訴人犯罪動機、目的、以汽油彈燒傷自訴人後竟然接續持割草
    刀傷人之行為手段、犯罪時所受之刺激、自訴人所受傷害程度、被告犯後坦承大
    部分犯行，惟未與自訴人和解等一切情狀，量處如主文所示。被告傷害自訴人所
    用之打火機一只，未扣案，為免將來執行困難，爰不依法宣告沒收。至於抽取汽
    油用之水管一條、割草刀一支，非為被告所有，業據被告及共犯鍾淑萍供明在卷
    ，亦非違禁物，與沒收規定不合，附此敘明。
據上論斷，應依刑事訴訟法第三百四十三條、第二百九十九條第一項前段，刑法第二
十八條、第二百七十七條第一項、第四十七條，判決如主文。
中      華      民      國    九十      年      十      月     四       日
                                      臺灣苗栗地方法院刑事第二庭
                                          法  官  黃  賢  婷
右正本證明與原本無異。
如不服本判決應於收受送達後十日內向本院提出上訴書狀，其未敘述上訴之理由者並
得於提起上訴後十日內向本院補提理由書（均須按他造當事人之人數附繕本）。
                                          書記官  陳  文  聰
中      華      民      國    九十      年      十      月     四       日
附錄本案論罪科刑法條全文：
刑法第二百七十七條
傷害人之身體或健康者，處三年以下有期徒刑，拘役或一千元以下罰金。
犯前項之罪，因而致人於死者，處無期徒或七年以上有期徒刑，致重傷者，處三年以
上、十年以下有期徒刑。


司法院資訊處製作；財團法人民間司法改革基金會備份。
